【裁判字號】    92,再,6
【裁判日期】    920620
【裁判案由】    再審
【裁判全文】
臺灣士林地方法院民事裁定  九十二年度再字第六號
    再審聲請人
    即債務人    甲○○
    再審相對人
    即債權人    寶島商業銀行股份有限公司
    法定代理人  陳國和
右當事人間清償債務支付命令事件，聲請人對於本院民國八十八年十二月六日所為八
十八年度促字第二九七九七號支付命令聲請再審，本院裁定如左：
    主      文
再審聲請駁回。
程序費用由再審聲請人負擔。
    理      由
一、本件再審聲請意旨略以：再審聲請人與再審相對人寶島商業銀行股份有限公司（
    下稱寶島銀行）間清償債務事件，前經鈞院於民國（下同）八十八年十二月六日
    核發八十八年度促字第二九七九七號支付命令，命再審聲請人（另有債務人林月
    娥、王錦榮）給付相對人寶島銀行新台幣（下同）十七萬九千八百五十八元，惟
    聲請人早於七十九年六月十四日就遷移住所至台北縣汐止市○○街八六號現址，
    聲請人並沒有收到鈞院所發上開支付命令，聲請人也沒有擔任林月娥連帶保證人
    之事，直至九十二年二月間，國華產物保險股份有限公司（下稱國華保險公司）
    寄發催告函給聲請人，並影印支付命令給聲請人，聲請人才知悉有該支付命令，
    可能是相對人寶島銀行有存款保險，才由國華保險公司處理，為此，聲請再審，
    請求廢棄原支付命令等語。
二、按，「裁定已經確定，而有第四百九十六條第一項或第四百九十七條之情形者，
    得準用本編之規定，聲請再審」，「債務人對於支付命令未於法定期間提出異議
    者，支付命令與確定判決有同一之效力」，民事訴訟法第五百零七條、第五百二
    十一條分別定有明文。而支付命令屬於裁定性質，自有前開規定之適用。復按，
    「再審之訴，必對於確定判決始得提起，若其判決並未確定，或雖經判決而不能
    發生判決之效力，則其提起再審，即不得謂為合法」（最高法院十八年上字第二
    八七一號判例要旨參照），是以，對支付命令聲請再審者，亦須對於已確定之支
    付命令始得提起，若對未經確定之支付命令聲請再審者，即非合法。
三、經查：（一）本院八十八年度促字第二九七九七號支付命令事件，係依相對人寶
    島銀行之聲請，而於八十八年十二月六日核發支付命令，命聲請人與債務人林月
    娥、王錦榮連帶給付相對人寶島銀行十七萬九千八百五十八元暨利息、違約金，
    而該支付命令，就聲請人部份，係依相對人寶島銀行所陳報之住所「台北縣汐止
    市○○街五八號一樓」送達，而由聲請人之母親賴黃烏秋代為收受，業經本院調
    閱上開支付命令卷宗查明。（二）惟查，聲請人主張其於七十九年六月十四日即
    遷移住所至台北縣汐止市○○街八六號乙節，業據其提出戶籍謄本（原寄居於汐
    止市○○街五八號）為證，而聲請人之母親賴黃烏秋則證稱：「他（指聲請人）
    從七十九年就搬出去了，：：是在生了老大之後就搬出去了，搬出去了之後戶口
    也一併遷出。」、「他偶爾會回來，但是並沒有和我住在一起。」、「（提示支
    付命令送達證書，問是否為你代收？）是的，但是我不知道那是什麼，當初郵差
    只說那是我兒子的東西，就叫我拿印章來蓋，至於到底那是什麼東西我也不知道
    ，我不認識字，郵差也沒有跟我講那是法院的文件，如果我知道那是法院的文書
    我就不會隨便收。」、「（收到文書後有無轉交給你兒子甲○○？）這麼久的事
    我也不記得了。」等語在卷，足見聲請人於本件支付命令核發時，並未居住於本
    院所送達之住址汐止市○○街五八號一樓，應屬事實。而又無積極之證據足認收
    受本件支付命令之賴黃烏秋，已將支付命令轉交予聲請人，自不足認定本件支付
    命令業已合法送達聲請人，是以，本件支付命令就聲請人部份自未確定。又，本
    件支付命令係於八十八年十二月六日核發，就聲請人部份，於核發後三個月內不
    能合法送達於聲請人，依民事訴訟法第五百十五條第二項規定，就聲請人部份已
    失其效力，併予敘明。
四、從而，聲請人對本院八十八年度促字第二九七九七號就其部份未確定之支付命令
    聲請再審，揆諸前揭說明，即非合法，應予駁回。
五、依民事訴訟法第五百零七條、第五百零二條第一項、第九十五條、第七十八條裁
    定如主文。
中      華      民      國    九十二    年      六      月     二十     日
                                    臺灣士林地方法院民事第二庭
~B法      官  施月燿
右為正本係照原本作成。
如對本裁定抗告須於裁定送達後十日內向本院提出抗告狀。
中      華      民      國    九十二    年      六      月    二十五    日
~B法院書記官  謝文傑


司法院資訊處製作；財團法人民間司法改革基金會備份。
